【裁判字號】    97,上訴,1046
【裁判日期】    970814
【裁判案由】    違反毒品危害防制條例等
【裁判全文】
臺灣高等法院高雄分院刑事判決        97年度上訴字第1046號
上  訴  人  臺灣高雄地方法院檢察署檢察官
上  訴  人
即  被  告  甲○○
                    現另案羈押於臺灣高雄看守所
被      告  乙○○
上列共同
指定辯護人  本院公設辯護人  孫妙岑
上列上訴人因被告違反毒品危害防制條例等案件，不服臺灣高雄
地方法院96年度訴字第3852號中華民國97年4 月11日第一審判決
（起訴案號：臺灣高雄地方法院檢察署96年度偵字第13219 號）
，提起上訴，本院判決如下：
     主  文
上訴駁回。
     事  實
一、甲○○明知未經許可，不得持有具有殺傷力之槍械，仍於96
    年4 月底某日，在高雄市○○路某玩具店內，基於持有具有
    殺傷力槍械之犯意，以新臺幣（下同）6,500 元之價格，向
    不詳真實姓名年籍之人購得具有殺傷力之仿義大利BERETTA
    廠M84 型可發射金屬鋼珠之非制式空氣手槍1 支（槍枝管制
    編號0000000000號）並持有之。嗣於96年5 月1 日，經警在
    甲○○所有ZN-8533 號自用小客車上查獲而扣得該槍枝。
二、緣乙○○（妨害自由部分已經原審判決確定）與林煌錡間有
    金錢債務糾紛，乙○○為逼迫林煌錡償還4,000 元之債務，
    於96年4 月30日，與甲○○共同基於剝奪行動自由之犯意聯
    絡，於該日中午12時許，先由乙○○以電話邀約林煌錡見面
    ，林煌錡到達約定地點即高雄縣大寮鄉某處時，乙○○即叫
    林煌錡坐上甲○○所有車號ZN-8533 號自小客車，林煌錡坐
    上該車後，乙○○即駕駛該車搭載林煌錡及甲○○，將該車
    輛開至高雄市某處載不詳真實姓名年籍，綽號分別為「三多
    」與「豆花」之成年友人，由「三多」、「豆花」分別坐於
    林煌錡之左右方。乙○○、甲○○見林煌錡已難以脫逃，即
    由甲○○即取出其所有之手銬1 副，「三多」、「豆花」另
    基於與乙○○與甲○○之犯意聯絡，由「豆花」向甲○○接
    過該手銬1 副銬住林煌錡之雙手，以剝奪林煌錡之自由於上
    開自小客車內，甲○○復取出前開具有殺傷力之非制式空氣
    手槍，並向林煌錡稱：「今天如果沒有拿出來，就帶你去關
    起來」等語，而以此等施強暴、脅迫等之非法方法，剝奪其
    行動自由，並將林煌錡載至高雄市左營區某處等地向親友借
    款或以其他方式籌款還債。嗣綽號「三多」之男子與乙○○
    先後下車離去，至當日下午約4 時許，甲○○與「豆花」帶
    林煌錡至其住處要求其典當機車以還債，並由甲○○將林煌
    錡之手銬打開，林煌錡則趁機逃離，前後共被剝奪行動自由
    約4 小時，林煌錡逃離後經報警而查悉上情。
三、案經高雄市政府警察局鼓山分局報告臺灣高雄地方法院檢察
    署檢察官偵查起訴。
     理  由
壹、甲○○有罪部分
一、按被告以外之人於審判外之陳述，雖不符合同法第159 條之
    1 至第159 條之4 之規定，但經當事人於審判程序同意作為
    證據，法院審酌該言詞陳述或書面陳述作成時之情況，認為
    適當者，亦得為證據；當事人、代理人或辯護人於法院調查
    證據時，知有第159 條第1 項不得為證據之情形，而未於言
    詞辯論終結前聲明異議者，視為有前項之同意，刑事訴訟法
    第159 條之5 亦有明文。查本判決下列所引用之證人林煌錡
    在警詢、偵查中之陳述、高雄縣政府警察局96年5 月10日高
    縣警鑑字第0960077146號槍彈鑑定書、內政部97年3 月24日
    內授警字第0970870394號函，均係被告以外之人於審判外所
    為之言詞、書面陳述，惟當事人、辯護人於審判程序同意作
    為證據或未於言詞辯論終結前就上開證據聲明異議，本院審
    酌各該證據作成之情況，並無不法取供等出於非任意性之情
    形，與待證事實具相當之關聯性，其證明力並無顯然過低之
    瑕疵，認為以之為證據應屬適當，依刑事訴訟法第159 條之
    5 之規定，均援引作為證據。
二、訊據被告甲○○對於上開持有可發射子彈具有殺傷力之槍枝
    、剝奪行動自由之犯行均坦承不諱，持有可發射子彈具有殺
    傷力之槍枝部分並有扣案之仿義大利BERETTA 槍枝1 把足憑
    。前揭槍枝係以二氧化碳鋼瓶為發射動力擊發鋼珠試射時，
    單位面積動能分別為每平方公分25.13 、24.79 、24.12 焦
    耳，均超過彈丸足以射穿人體皮肉層之單位面積動能，為可
    發射子彈具有殺傷力之槍枝，此有高雄縣政府警察局96年5
    月10日高縣警鑑字第0960077146號槍彈鑑定書、內政部97年
    3 月24日內授警字第0970870394號函在卷可參。剝奪行動自
    由部分之自白核與證人即被害人林煌錡在偵查、原審中證述
    之情節相符，自堪採為論罪之依據。
三、綜上所述，被告甲○○確有持有可發射子彈具有殺傷力之槍
    枝、剝奪林煌錡行動自由之犯行，均堪認定。
四、核被告甲○○所為，係犯槍砲彈藥刀械管制條例第8 條第4
    項非法持有可發射子彈具殺傷力之槍枝罪、刑法第302 條第
    1 項剝奪他人行動自由罪；按刑法第302 條之妨害自由罪，
    原包括私禁及以其他非法方法剝奪人之行動自由而言，所謂
    非法方法，當包括強暴脅迫等情事在內（最高法院74年度臺
    上字第3404號判例意旨參照），是被告甲○○與乙○○等人
    於剝奪林煌錡行動自由之行為中，持上開空氣手槍向林煌錡
    稱「今天如果沒有拿出錢來，就帶你去關起來」之施脅迫行
    為，應視為剝奪行動自由之部分行為，不另論罪。被告甲○
    ○就其所犯剝奪他人行動自由之犯行，與乙○○及綽號「豆
    花」、「三多」之不詳姓名男子間有犯意之聯絡及行為之分
    擔，均應論以共同正犯。被告甲○○所犯上開各罪間，犯意
    各別，行為互殊，應予分論併罰。
五、原審就被告甲○○部分因依槍砲彈藥刀械管制條例第8 條第
    4 項、刑法第302 條第1 項規定，並審酌被告擁槍自重，嚴
    重影響治安，又以暴力方式催討債務，目無法紀，惟犯罪後
    坦承犯行等一切情狀，分別量處被告甲○○非法持有可發射
    金屬具殺傷力之槍枝罪部分處有期徒刑3 年2 月（該罪之法
    定刑為3 年以上10年以下有期徒刑），併科罰金新台幣5 萬
    元，剝奪他人行動自由部分處有期徒刑5 月，定應執行刑為
    有期徒刑3 年6 月，併科罰金新台幣5 萬元；並敘明扣案之
    仿義大利BERETTA 槍枝1 把（原判決以附表編號2 列載）係
    違禁物，手銬壹副係供犯罪所用之物而分別依刑法第38條第
    1 項第1 、2 款規定予宣告沒收。本院認原審關於被告甲○
    ○部分之有罪判決，認事用法均無違誤，量刑亦稱妥當，被
    告甲○○上訴意旨指摘原判決量刑太重請求減輕量刑，並無
    足取，上訴為無理由，應予駁回。
貳、乙○○無罪部分；
一、公訴意旨另以：被告乙○○基於販賣第一級毒品海洛因之集
    合犯意，於96年4 月25日至26日間之某時，在高雄縣大寮
    鄉○○路某冰店外，以500 元之價格，販賣第一級毒品海洛
    因1 包予林煌錡，並由林煌錡當場交付500 元現金予乙○○
    收訖；96年4 月28日，在相同地點，以每包50 0元之價格
    ，分2 至3 次販賣第一級毒品海洛因共8 包予林煌錡，因林
    煌錡無法支付海洛因之價金4,000 元，乃交付2 支行動電話
    予乙○○作為抵押，雙方並約定林煌錡應付清海洛因之價金
    4,000 元始能取回行動電話，應認被告乙○○涉犯毒品危害
    防制條例第4 條第1 項販賣第一級毒品罪嫌。
二、按犯罪事實應依證據認定之，無證據不得認定其犯罪事實，
    不能證明被告犯罪或其行為不罰者應諭知無罪之判決。刑事
    訴訟法第154 條第2 項、第301 條第1 項分別定有明文。又
    刑事訴訟法第161 條已於民國91年2 月8 日修正公布，其第
    1 項規定：檢察官就被告犯罪事實，應負舉證責任，並指出
    證明之方法。因此，檢察官對於起訴之犯罪事實，應負提出
    證據及說服之實質舉證責任。倘其所提出之證據，不足為被
    告有罪之積極證明，或其指出證明之方法，無法說服法院以
    形成被告有罪之心證，基於無罪推定之原則，自應為被告無
    罪判決之諭知。最高法院92年度台上字第128 號著有判例可
    資參照。又按施用毒品者，其所稱向某人購買之供述，須補
    強證據以擔保其供述之真實性。良以施用毒品者其供述之憑
    信性本不及於一般人，況施用毒品者其供出來源，因而破獲
    者，法律復規定得減輕其刑，其有為偵查機關誘導、或為邀
    輕典而為不實之陳述之可能，其供述之真實性自有合理之懷
    疑。是施用毒品者關於其向某人購買毒品之供述，必須補強
    證據佐證，以擔保其供述之真實性，俾貫徹刑事訴訟無罪推
    定及嚴格證明之基本原則（最高法院96年度台上字第1029號
    判決參照）。
三、訊據被告乙○○堅決否認有何販賣第一級毒品之犯行，辯稱
    ：與林煌錡之債務糾紛是因為向林煌錡買的手機品質不佳，
    林煌錡不退還價金引起，被查扣的海洛因是自己要吸食的等
    語。經查：
  (一)被告乙○○與林煌錡確實有金錢債務糾紛，96年4 月30日被
    告乙○○為催討債務，而與共同被告甲○○將被害人林煌錡
    押走而剝奪其行動自由等情，業經證人即被害人林煌錡證述
    明確在卷，復經本院認定如上。被害人林煌錡於96年4 月30
    日逃走後報警，又於96年5 月1 日下午7 時50分許與被告乙
    ○○相約在高雄市前鎮區○○○路見面，被告乙○○見林煌
    錡赴約，未與林煌錡交談，即與甲○○、潘建源持球棒、鐵
    管追打林煌錡，為埋伏之警員制止、逮捕，並查獲被告乙○
    ○持有之海洛因2 包等情，經證人林煌錡、證人即96年5 月
    1 日查獲乙○○之高雄市政府警察局鼓山分局員警周世強、
    林志宏證述綦詳（偵2 卷第22頁、原審卷第96、149 頁），
    且為被告乙○○所不否認，上開事實足資認定。
  (二)公訴人認被告乙○○涉有販賣第一級毒品之罪嫌，無非以證
    人林煌錡於偵查中之證述、被告乙○○被查獲之經過與扣案
    之海洛因2 包為其論據。然證人林煌錡於原審作證時改口證
    稱：伊有施用海洛因，海洛因是向綽號「勇仔」之朋友買的
    。之前因為欠被告乙○○錢，怕被乙○○打，所以報警說乙
    ○○有在販賣毒品，請警察去抓他（原審卷第88至90頁），
    證人林煌錡前後供述不一致，已非無瑕疵。而證人林煌錡於
    原審復證稱：沒有賣手機給被告乙○○，債務糾紛是因為缺
    錢，分3 次向被告乙○○借了4 、5 千元，大約本件案發前
    1 、2 個月左右在五甲保泰路借的，一次是遇到乙○○而借
    款，一次是打電話說要借錢，手機是案發前2 個禮拜左右放
    在乙○○的車上被甲○○拿走（原審卷第88至93頁），借錢
    經過雖與原審訊問被告乙○○時，被告乙○○所供述：借過
    林煌錡2 次錢共4,000 元，是在4 月28日及29日，借錢的時
    候林煌錡就拿手機作為抵押，2 次都是打電話向我借，借錢
    的地點在過埤路的冰店等顯有出入（原審卷第94、95頁），
    然原審法院審理時距被告乙○○與林煌錡所稱借款之時，已
    相隔數月之久，人因記憶模糊致所述不盡相同，亦屬可能；
    至於公訴人以證人林志宏證稱證人林煌錡曾表示伊至原審法
    院開庭時被人押走並脅迫要更改供詞，認為證人林煌錡警偵
    訊所言較審理中之證述可採，然證人林煌錡有無遭人威脅改
    變供詞一事，並非證人林志宏所親身經歷，證人林志宏轉述
    證人林煌錡所言，係屬傳聞性供述，並無證據能力，本院自
    無法以此認定證人林煌錡於警詢、偵訊所述較為可採或猜測
    證人林煌錡更改證詞之原因。惟本院復審酌證人林煌錡與被
    告乙○○確有金錢債務關係，且證人林煌錡於96年4 月30日
    甫遭被告乙○○夥同甲○○等人妨害自由及恐嚇，其逃脫後
    立即於96年5 月1 日報警，該時證人林煌錡與被告乙○○之
    間之利害衝突，較一般販賣毒品及施用毒品者間為鉅，是否
    即能以其陳述之不一致推論被告乙○○與林煌錡之債務係因
    買賣毒品而起，自非無疑。
  (三)96年5 月1 日下午7 時50分許，林煌錡與被告乙○○相約見
    面，被告乙○○與甲○○、潘建源等一見到林煌錡，沒有跟
    林煌錡講到話，即持球棒毆打林煌錡等情，業經證人林志宏
    於原審結證明確（原審卷第149 、150 頁），此與證人潘建
    源於偵查中稱當日是甲○○打電話找去說要打架等情相符（
    偵2 卷第62頁）。公訴人雖以證人林煌錡於偵查、警詢中俱
    稱96年5 月1 日係以購買毒品為由將被告乙○○約出，被告
    乙○○於遭查獲時身上有已分裝之毒品，此亦與證人林志宏
    所述相符，然林煌錡與被告乙○○尚有金錢債務糾紛，林煌
    錡於96年4 月30日方遭押走，歷時約4 小時才自行脫逃，其
    債務仍未清償，被告乙○○何以願意在林煌錡前債未清償時
    即另售予毒品，已與常情相違；以被告乙○○與甲○○、潘
    建源一同前往赴林煌錡之約，於出發前即表示是要去打架，
    在現場未為毒品之交易，均未交談即毆打林煌錡等經過，足
    見被告乙○○於96年5 月1 日並非欲販賣毒品予林煌錡，而
    係為報復其欠錢未還且於前日逃走，被告乙○○雖經查獲持
    有海洛因2 包，然尚難以該持有毒品之事實推論被告乙○○
    販賣毒品之犯行。末查被告乙○○所辯該海洛因係自己欲施
    用之毒品，雖被告乙○○於經查獲時並無施用海洛因之毒品
    反應，此有高雄市立凱旋醫院96年5 月14日濫用藥物尿液檢
    驗報告可參，然此與被告乙○○供稱其尚未施用海洛因即被
    查獲等情並無矛盾，其所述尚非不足採信。
  (四)縱上所述，被告乙○○被訴販賣第一級毒品之罪行，雖經檢
    察官提出證人林煌錡於偵查所言為證，然其餘證據均不足以
    使被告乙○○此部分之犯罪證明至毫無合理懷疑之程度。此
    外，復查無其他積極證據足資認定被告乙○○確有公訴人所
    指之販賣第一級毒品犯行，既不能證明被告犯罪，揆諸前開
    法條之規定，依法自應為被告無罪之諭知。而以公訴人認被
    告乙○○有上述於96年4 月25日至26日間、28日販賣第一級
    毒品之犯嫌，並認被告乙○○持有第一級毒品而後販賣，其
    持有之低度行為為販賣之高度行為吸收，其經吸收之持有毒
    品犯行僅限於被告所販賣之毒品，是被告乙○○於96年5 月
    1 日持有遭查獲之海洛因2 包之行為，應不在起訴範圍中，
    其持有扣案之海洛因2 包（淨重共0.47公克）之行為，自應
    由檢察官為其他適法之處理，爰不諭知沒收銷燬，附此敘明
    。
四、綜上所述，公訴人所舉之證據不足以證明被告乙○○確有公
    訴意旨所指之上開販賣第一級毒品之犯行，亦查無其他積極
    證據足堪佐證，應認不能證明被告犯罪，核諸前揭說明，自
    應為被告乙○○販賣第一級毒品部分為無罪之諭知。
五、原審就乙○○被訴販賣第一級毒品部分，因而為被告無罪之
    諭知，經核並無不當。公訴人仍執陳詞，提起上訴指摘原判
    決為被告無罪諭知係不當，惟本件認定被告乙○○無罪之理
    由已敘明如上，檢察官上訴並無理由，應予駁回。
據上論斷，應依刑事訴訟法第368條，判決如主文。
本案經檢察官孫小玲到庭執行職務。
中    華    民    國    97    年    8     月    14    日
                刑事第一庭  審判長法  官  郭雅美
                                  法  官  張意聰
                                  法  官  莊崑山
以上正本證明與原本無異。
如不服本判決應於收受本判決後10日內向本院提出上訴書狀，其
未敘述上訴理由者，並得於提起上訴後10日內向本院補提理由書
狀（均須按他造當事人之人數附繕本）「切勿逕送上級法院」。
中    華    民    國    97    年    8     月    14    日
                                  書記官  葉淑華
附錄本判決論罪科刑法條：
槍砲彈藥刀械管制條例第8條
未經許可，製造、販賣或運輸鋼筆槍、瓦斯槍、麻醉槍、獵槍、
空氣槍或第4 條第1 項第1 款所定其他可發射金屬或子彈具有殺
傷力之各式槍砲者，處無期徒刑或5 年以上有期徒刑，併科新臺
幣1千萬元以下罰金。
未經許可，轉讓、出租或出借前項所列槍枝者，處5 年以上有期
徒刑，併科新臺幣1 千萬元以下罰金。
意圖供自己或他人犯罪之用，而犯前二項之罪者，處無期徒刑或
7年以上有期徒刑，併科新臺幣1千萬元以下罰金。
未經許可，持有、寄藏或意圖販賣而陳列第1 項所列槍枝者，處
3 年以上10年以下有期徒刑，併科新臺幣700 萬元以下罰金。第
1項至第3項之未遂犯罰之。
刑法第302條第1項
私行拘禁或以其他非法方法，剝奪人之行動自由者，處5 年以下
有期徒刑、拘役或300元以下罰金。


司法院資訊處製作；財團法人民間司法改革基金會備份。
